【裁判字號】    92,易,2251
【裁判日期】    920918
【裁判案由】    侵占
【裁判全文】
臺灣板橋地方法院刑事判決                        九十二年度易字第二二五一號
    公  訴  人  臺灣板橋地方法院檢察署檢察官
    被      告  甲○○
右列被告因侵占案件，經檢察官提起公訴（九十二年度偵字第二二八號），本院判決
如左：
    主      文
甲○○意圖為自己不法之所有，而侵占自己持有他人之物，累犯，處有期徒刑陸月，
如易科罰金，以參佰元折算壹日。
    事      實
一、甲○○曾因懲治盜匪條例案件，於民國七十七年間經臺灣高等法院臺中分院判處
    有期徒刑八年、褫奪公權四年確定，其有期徒刑部分於八十一年四月二十七日縮
    刑期滿執行完畢（不構成本案累犯），又因違反水利法案件，於八十九年間為臺
    灣士林地方法院判處有期徒刑五月、並先後經臺灣高等法院、最高法院判決上訴
    駁回確定，於九十年一月二十日易科罰金執行完畢，素行不佳，未知悛悔，於九
    十一年八月二十八日某時（起訴書誤載為九十一年八月二十九日二十時三十分許
    ，應予更正）將自己所有之七一三－ＧＥ號曳引車及車斗一組以新臺幣（下同）
    八十萬元出售予乙○○，並將前開曳引車現實交付予乙○○，且約定其車斗由甲
    ○○借用而繼續占有至九十一年九月九日止，應於九十一年九月十日返還予乙○
    ○，而使乙○○取得前開曳引車及車斗之所有權，復於翌日即九十一年八月二十
    九日晚間八時許，在臺北縣三峽鎮○○路○段一之一號楊秀妙經營之檳榔攤內補
    訂買車輛賣契約書，將前揭約定形諸明文；詎甲○○意圖為自己不法之所有，自
    九十一年九月十日起將前開已屬乙○○所有之車斗易持有為自己不法所有，而予
    以侵占入己，拒不返還。
二、案經乙○○訴由臺北縣政府警察局三峽分局報請臺灣板橋地方法院檢察署檢察官
    偵查起訴。
    理      由
一、訊之被告甲○○固不諱於九十一年八月二十八日出售七一三－ＧＥ號曳引車予乙
    ○○，且於翌日補訂車輛買賣契約書，及迄未將前開車斗現實交付予乙○○等情
    ，惟矢口否認有何犯行，辯稱：伊售予乙○○者，僅有曳引車而已，不及於車斗
    云云。經查：右揭事實，迭據被害人乙○○於警訊、偵查、及本院審理時指訴不
    移，核與證人結證所述被告將前開車輛連同車斗出售予乙○○，並向乙○○借用
    車斗，並應允屆期返還等語（見偵查卷第三十九頁至第四十頁）相符，且有前開
    車輛買賣契約書存卷可資佐證（見偵查卷第十頁），參以曳引車即俗稱之拖車頭
    ，本身必須拖曳車斗載運貨物等生財，方能完全發揮其經濟上效用，買受者，自
    以連同車斗一併購入使用為常，俱徵被害人之指訴屬實；被告空言置辯，無何舉
    證以供調查，已難置信，所辯情由又與案內所有證據鑿枘不入，無非推諉卸責之
    詞，不足採信；此外，動產所有權之移轉，除現實交付外，亦得以占有改定，即
    讓與動產物權，而讓與人仍占有動產者，讓與人與受讓人間，得訂立契約，使受
    讓人因此取得間接占有，以代交付，此觀諸民法第七百六十一條第一項、第二項
    等規定自明，本案被告於九十一年八月二十八日本於買賣契約，將前開車曳引車
    交付予買受人乙○○，並與乙○○約定其車斗仍由被告繼續占有，迨至九十一年
    九月十日再行返還予乙○○，準此，前開曳引車及其車斗之所有權，已於九十一
    年八月二十八日以現實交付及占有改定等方式，移轉予乙○○，被告親自參與之
    ，對此法律效果應有明白而強烈之認識，詎其於約定期限屆至，不僅未依約返還
    車斗，尚否認約定存在，並坦言嗣後猶將車斗另售予他人（見本院九十二年八月
    二十一日審判筆錄），顯基於不法所有之意圖，將占有中應屬乙○○所有之前開
    車斗侵占入己無疑；綜上，本案事證明確，被告犯行堪予認定，應依法論科。
二、核被告甲○○所為，係犯刑法第三百三十五條第一項侵占罪。被告曾因違反水利
    法案件，於八十九年間為臺灣士林地方法院判處有期徒刑五月、並先後經臺灣高
    等法院、最高法院判決上訴駁回確定，於九十年一月二十日易科罰金執行完畢，
    有臺灣高等法院被告全國前案紀錄表在卷可憑，其於五年以內再犯上開有期徒刑
    以上之罪，為累犯，應依刑法第四十七條規定加重其刑。爰審酌被告正值壯年，
    本可期其奮發向上，守法重紀，利己利人，詎其反乎期待，囿於貪念，侵占他人
    財物，欠缺誠信及尊重他人財產權益，甚為可訾，應予非難，兼衡其素行不佳（
    除前開構成累犯之紀錄外，其尚因懲治盜匪條例案件，於七十七年間經臺灣高等
    法院臺中分院判處有期徒刑八年、褫奪公權四年確定，其有期徒刑部分於八十一
    年四月二十七日縮刑期滿執行完畢，見卷內臺灣高等法院被告全國前案紀錄表）
    ，所用手段、所生危害，及犯罪後未見悔意，態度不良等一切情狀，量處如主文
    所示之刑，並諭知易科罰金之折算標準，資為懲儆。
三、被告聲請再行傳喚證人楊秀妙，然證人楊秀妙已於偵查中就重要待證事項即前開
    車輛買賣契約之內容，及被告於售車予告訴人時尚以借用為由留用售出之車斗等
    情，結證陳述明確，別無訊問之必要，依修正前刑事訴訟法第一百九十六條規定
    ，不得再行傳喚，是未允被告此一聲請，附此敘明。
據上論結，應依刑事訴訟法第二百九十九條第一項前段，刑法第三百三十五條第一項
、第四十七條、第四十一條第一項前段，罰金罰鍰提高標準條例第一條前段、第二條
，判決如主文。
本案經檢察官侯靜雯到庭執行職務。
中      華      民      國    九十二    年      九      月     十八     日
                                      臺灣板橋地方法院刑事第六庭
                                          法  官  蔡  新  毅
右正本證明與原本無異。
如不服本判決，應於判決送達後十日內向本院提出上訴狀（應附繕本），上訴於臺灣
高等法院。
                                          書記官  謝  麗  秋
中      華      民      國    九十二    年      九      月     十八     日
※附錄本案論罪科刑主要法條全文※
刑法第三百三十五條：
意圖為自己或第三人不法之所有，而侵占自己持有他人之物者，處五年以下有期徒刑
、拘役或科或併科一千元以下罰金。
前項之未遂犯罰之。


司法院資訊處製作；財團法人民間司法改革基金會備份。
